臺灣桃園地方法院刑事判決　　　　　　　 94年度訴字第877號
公　訴　人　臺灣桃園地方法院檢察署檢察官
被　　　告　戊○○
指定辯護人　本院公設辯護人丁○○
上列被告因殺人未遂等案件，經檢察官提起公訴（94年度偵字第
6140 號）， 本院判決如下︰
    主  文
戊○○以非法方法，剝奪人之行動自由，累犯，處有期徒刑壹年
肆月。扣案西瓜刀壹支沒收。
    事  實
一、戊○○曾因竊盜案件，經本院於民國八十八年九月二十七日
    以八十八年度易字第一三號判決判處有期徒刑三年，上訴後
    ，經臺灣高等法院於八十九年一月二十五日以八十九年度上
    易字第三二號判決駁回上訴確定。又曾因違反毒品危害防制
    條例案件，經本院中壢簡易庭於八十九年六月十六日以八十
    九年度壢簡字第八六五號簡易判決判處有期徒刑六月，於八
    十九年八月二十八日確定。前揭二案接續執行（共三年六月
    ），刑期自八十九年十二月一日入監後起算，而於九十二年
    五月二十八日假釋出監，並經臺灣宜蘭地方法院以九十二年
    度聲字第三七八號裁定假釋期中交付保護管束，嗣於九十三
    年五月三日縮短刑期假釋期滿，未經撤銷假釋，其未執行之
    刑，以已執行論，仍不知悔改。戊○○因表弟徐榮旺為其媒
    介外籍新娘未果而衍生二十萬元債權債務糾紛（下稱系爭民
    事糾葛）之故，其為促使徐榮旺出面解決，乃於九十四年三
    月三十一日凌晨二時二十分許，前往徐榮旺之兄乙○○（亦
    為戊○○之表兄弟）在桃園縣平鎮市○○路一二四號經營之
    「永和壢新豆漿店」內，要乙○○轉告徐榮旺須於翌日上午
    八時三十分前去找其等語後離開。其後，戊○○竟基於妨害
    自由之犯意，於同日凌晨三時三十五分許，持其所有之西瓜
    刀一支，前往上址豆漿店內，趁乙○○忙於工作之際，以左
    手自乙○○後方往前勒住乙○○之脖子，右手仍握持前開西
    瓜刀，而以此非法方式剝奪乙○○之行動自由後，逼迫乙○○與其一同步行至其位於桃園縣中壢市○○路○段一五二號
    住處之二樓客廳內。戊○○進入上址二樓客廳後，雖將乙○○放開，惟仍以右手握持上開西瓜刀，刀刃朝下，要求乙○○打電話聯絡徐榮旺到場，以解決系爭民事糾葛，乙○○不
    從，戊○○竟基於傷害犯意，以前開西瓜刀刺向乙○○，乙○○伸手欲搶下前開西瓜刀未果，雙方遂發生拉扯，致乙○○之左手臂遭前開西瓜刀劃傷，因此受有左手臂多處撕裂傷
    （八公分二處、一公分二處），另乙○○之頭部、左耳後等
    部位，則遭戊○○以不明方式重擊，因此受有頭部外傷併頭
    皮擦挫傷及血腫、左耳後擦挫傷等傷害。嗣因乙○○之妻丙○○見戊○○以前開非法方式將乙○○押走後，報警處理，
    經警在前開豆漿店附近尋找戊○○、乙○○二人未果，警方
    始偕同丙○○前往戊○○上址住處敲門，經戊○○之父母親
    表示戊○○在該址二樓，警方即著由戊○○之父母親前往該
    址二樓要求戊○○放開乙○○，戊○○始將刀收起放開乙○○，往該址二樓後方走去，乙○○乃趁隙逃出戊○○之強制
    力拘束範圍，下樓獲救，隨即於同日上午四時三十二分許，
    前往壢新醫院救治。戊○○則於乙○○下樓約一分鐘後，隨
    即下樓並為警當場逮捕，且扣得前開西瓜刀一支。
二、案經乙○○訴由桃園縣政府警察局平鎮分局報請臺灣桃園地
    方法院檢察署檢察官偵查起訴。
    理  由
壹、證據能力方面：
一、按被告以外之人於審判外之言詞或書面陳述，除法律有規定
    者外，不得作為證據；被告以外之人於偵查中向檢察官所為
    之陳述，除顯有不可信之情況者外，得為證據；又被告以外
    之人於檢察事務官、司法警察官或司法警察調查中所為之陳
    述，與審判中不符時，其先後之陳述具有較可信之特別情況
    ，且為證明犯罪事實存否所必要者，得為證據；除顯有不可
    信之情況外，公務員職務上製作之紀錄文書、證明文書，及
    從事業務之人於業務上或通常業務過程所須製作之紀錄文書
    、證明文書，及除前二款之情形外，其他於可信之特別情況
    下所製作之文書，亦得為證據；被告以外之人於審判外之陳
    述，雖不符刑事訴訟法第一百五十九條之一至第一百五十九
    條之四之規定，而經當事人於審判程序同意作為證據，法院
    審酌該言詞陳述或書面陳述作成時之情況，認為適當者，亦
    得為證據。當事人、代理人或辯護人於法院調查證據時，知
    有第一百五十九條第一項不得為證據之情形，而未於言詞辯
    論終結前聲明異議者，視為有前項之同意，刑事訴訟法第一
    百五十九條第一項、第一百五十九條之一、第一百五十九條
    之二、第一百五十九條之四、第一百五十九條之五分別定有
    明文。
二、公訴人就被告所涉本案犯罪，聲請作為證據之證人即告訴人
    乙○○於警詢及偵查中之指訴、證人即告訴人之妻丙○○於
    警詢、偵查中之證述等供述證據，業經被告之指定辯護人主
    張證人乙○○、丙○○二人於警詢中所為證言，係被告以外
    之人於審判外之陳述，無證據能力；另證人乙○○提出之診
    斷證明書係為本案製作，不屬傳聞法則之例外情形，應無證
    據能力；證人乙○○、丙○○於偵查中所為模擬照片，應屬
    證人丙○○陳述之供述方法之一，未經被告對質，應無證據
    能力等語。經查：
  (一)證人乙○○、丙○○於警詢中之供述，固屬審判外之陳述，
    且公訴人未特予證明（自由證明）該等警詢筆錄具有較可信
    之特別情況，是依上開規定，該等警詢筆錄之記載，就證明
    構成犯罪之事實，固無證據能力。惟審酌證人乙○○、丙○○之前開供述證據並非非法取得，且其等二人業於本院審理
    中具結作證，經被告及其指定辯護人為交互詰問完畢，被告
    於訴訟上之程序權，已受保障，是其等二人於警詢中供述，
    其瑕疵即經恢復，而得作為其於審判期日所為證言之補強。
    此外，證人乙○○、丙○○於偵查中向檢察官所為之陳述，
    對於被告而言，雖亦屬審判外之陳述，惟檢察官、被告及辯
    護人就此部分，迄於本院言詞辯論終結前均未表示異議，本
    院審酌其等二人於偵查中所為陳述作成時之情況，核均單純
    指陳被害之事實，亦無證據足資認定檢察官有何違法取得證
    據之情形，故認證人乙○○、丙○○二人於偵查中向檢察官
    所為之陳述，得為證據。至其等二人於檢察官訊問中模擬被
    告持刀砍殺證人乙○○之動作之照片三幀，其性質上為用以
    補充證人乙○○、丙○○物證，非用以表彰某一事實或現場
    存在之物證，應認係證人乙○○、丙○○於偵查中所為供述
    之表達工具之一種，對於被告而言，雖亦屬審判外之陳述，
    惟證人乙○○、丙○○二人於偵查中之證述，既經本院認定
    得為證據，則前揭模擬照片亦應認同有證據能力。
  (二)另公訴人所引用證人乙○○受傷之診斷證明書一紙，性質上
    為從事業務之人（即醫生）於業務上或通常業務過程所須製
    作之證明文書，復無刑事訴訟法第一百五十九條之四第二款
    所定顯有不可信之情況與不得作為證據之情形，且無證據證
    明係公務員違背法定程序所取得，依法亦有證據能力。
貳、實體方面：
一、訊據被告戊○○固不否認其有於九十四年三月三十一日凌晨
    三時三十五分許，持其所有之西瓜刀一支，前往證人乙○○
    經營之前開豆漿店內，以左手勒住證人乙○○之脖子，將證
    人乙○○押回其位於上址住處二樓客廳內之行為，惟矢口否
    認有何殺人未遂及妨害自由犯行存在，辯稱：其找證人乙○○之目的是要證人乙○○將弟弟徐榮旺找出來，以解決系爭
    民事糾葛，且證人乙○○在豆漿店內都會故意激怒其，其才
    將證人乙○○押回自己住處，要證人乙○○打電話找徐榮旺
    出面解決；其未持西瓜刀刺向證人乙○○，證人乙○○所受
    傷害是要搶其手上的西瓜刀，自行將該西瓜刀往身上壓，弄
    出傷口而造成，證人乙○○之頭部並未受傷，是自己將手劃
    傷後，再用手上的血沾到頭部而形成；其持刀是用以自衛云
    云。被告之指定辯護人為被告辯護略以：被告係與案外人徐
    榮旺有婚姻媒介之糾紛，與證人乙○○間並無直接關係，證
    人乙○○復稱徐榮旺有固定住所，不需特別透過證人乙○○
    才能聯絡上徐榮旺，可見，被告並無為請證人乙○○電話聯
    絡徐榮旺到被告家，而大動干戈，持西瓜刀殺人之動機；又
    證人乙○○指訴被告揮刀砍人之地點為被告與父母親同住之
    透天厝二樓，案發之時為凌晨三、四時許，夜深人靜，被告
    父母正在樓下休息，如有異聲異狀，即可輕易驚醒二老壞其
    好事，又有留下犯罪跡證之虞，被告如真有傷害甚至致人於
    死之意，怎會選定在自宅犯罪，故自犯罪地點觀之，被告應
    僅有催促證人乙○○協助解決婚姻媒介糾紛之意；再證人乙○○之傷勢疑係銳器造成，無致命之虞，其頭、耳之擦挫傷
    、血腫又顯非刀具所致，因此，恐難自該等傷勢認定被告有
    殺人犯意；斟酌被告與證人乙○○在被告住處二樓持刀僵持
    之時間，被告顯較證人乙○○年輕、身材略高，又持有刀械
    ，如被告真有致人死地之意，怎會未達目的，僅造成證人乙○○微傷，故本案恐難遽為不利於被告之認定等語。經查：
  (一)上揭證人乙○○遭被告以左手勒住頸部，右手持西瓜刀將其
    押至被告住處二樓客廳內，對其限制行動自由之事實，業據
    證人乙○○於警詢、偵查中及本院審理中就此部分證述甚詳
    ，核與證人丙○○於警詢、偵查中及本院審理中就此部分之
    證述情節相符，復經證人即警員甲○○到庭證稱：伊於九十
    四年三月三十一日凌晨接獲派出所通知說有人被押走，伊前
    往桃園縣平鎮市○○路附近一家豆漿店，報案人丙○○稱他
    先生被表弟用刀子押走，伊先詢問他先生被何人押走、如何
    離開等情後，便在附近尋找，沒有找到人，回到豆漿店詢問
    報案人得知他表弟住在桃園縣中壢市○○路○段二五一號，
    其等就直接去該址找人；伊到他表弟的房屋後，因他們人在
    二樓，伊與另外一名同事不敢貿然上去，等確定後就請值班
    同事加派三名同事到場；當時被告父母親在家，伊請被告父
    母親上去跟被告講放了被他押住的人，其等退出一樓門外，
    約一分鐘後，被押的人自行下樓，該人身體有流血，包括頭
    部、手部有刀傷；被押的人下樓後約一分鐘，被告也跟著走
    下來，並把刀子交給伊，刀子上有血跡；被告身體沒有受傷
    ，但看起來有喝酒的樣子；伊在二樓現場有看到血跡，但未
    發現凌亂情形等語明確，佐以被告就其持西瓜刀前往證人乙○○經營之豆漿店內，以左手勒住證人乙○○之脖子，將證
    人乙○○步行帶回其上址住處二樓客廳內，步行過程中均未
    將左手自證人乙○○之脖子處鬆開，另其在住處二樓客廳內
    ，雖將證人乙○○放開，但仍以右手持刀，刀刃朝下之方式
    ，要求證人乙○○打電話給徐榮旺，直至警察有人說警察來
    了，證人乙○○始自行下樓等情，亦不否認，顯見公訴意旨
    認被告就此部分涉有以其他非法方法剝奪證人乙○○之行動
    自由等情，應屬真實可採。至被告就此部分空言否認犯罪，
    尚無足採。
  (二)就證人乙○○所受傷害乙節，被告固辯稱：證人乙○○是用
    手抓其所持西瓜刀之刀鋒，往自己的脖子劃，刀子仍在其手
    上，其手握刀柄云云。惟審酌被告所持西瓜刀乃是長三十點
    六公分、單刃、質地堅硬、刀鋒銳利之器械，有扣案西瓜刀
    之照片一幀在卷（見臺灣桃園地方法院檢察署九十四年度偵
    字第六一四０號卷宗第二十六頁下方照片）可參，衡諸經驗
    法則，倘被告所辯其無傷害證人乙○○之意，且證人乙○○
    確有如被告所述「以手抓刀鋒，往自己的脖子劃」之舉動等
    情為真，則在被告與證人乙○○斯時已因搶奪西瓜刀故而發
    生拉扯之情況下，被告既手握前開西瓜刀之刀柄，不願該西
    瓜刀遭證人乙○○奪去，又無傷害證人乙○○之意，其自會
    使勁握住刀柄，將該西瓜刀朝自身方向奪回或將刀移向證人
    乙○○身體以外之他處，甚或將其握持該西瓜刀之手鬆開，
    以免傷及證人乙○○，此時，證人乙○○倘仍執意搶奪該西
    瓜刀或亟欲以該西瓜刀劃傷自己脖子，證人乙○○除握住刀
    刃之手掌及欲自行劃傷之脖子部位，會出現刀器造成之切割
    傷或撕裂傷等傷勢外，其餘身體部位應不會受傷，始符常情
    。然觀諸卷附診斷證明書（見同上偵查卷第二十三頁）所示
    診斷結果、壢新醫院檢送之病歷資料所附病患身體外觀圖（
    見本院審理卷第三十九頁背面）可知，證人乙○○之左、右
    手掌或脖子等部位並未受傷，而係受有左手臂多處撕裂傷、
    左耳後擦挫傷、頭部外傷併頭皮擦挫傷及血腫等傷害，要與
    被告前揭供述情節所可能造成之傷害情況不符，由此足徵證
    人乙○○所稱：被告持刀刺伊身體左側，伊以雙手捉住被告
    持刀之右手，二人倒地，伊以左手臂去頂被告，故只有左手
    臂遭刺傷，頭部不知如何撞傷等語非虛，顯見被告確有持前
    開西瓜刀傷害證人乙○○之行為無訛，應堪採信。至被告所
    辯：其未傷害證人乙○○，是證人乙○○自己搶奪西瓜刀劃
    傷自己云云，要屬事後推諉之詞，亦不足採。
  (三)至證人乙○○對其如何脫離被告之強制力拘束、被告是以左
    手或右手拿刀、其妻有無上樓告知警察已到場情事、被告押
    其上樓有無放下鐵捲門、頭部究竟是刀子所傷抑或不明撞傷
    等情之指訴情節，雖與被告之供述有部分出入，然在當時證
    人乙○○業遭被告以非法方法剝奪行動自由，又遭被告持刀
    傷害，情急驚慌之下，對前述細節情形之記憶，核與被告所
    記憶之情節略有出入，諒係被告（下手者）、證人乙○○（
    被害人）在上揭時地之案件場景中，身處角色不同、注意力
    所及事物不同及對案發過程之記憶重點不同所致，此乃屬人
    情之常，尚難以此即認證人乙○○所陳不實。
  (四)按殺人之決意，乃行為人主觀之決意，其主觀之決意，透過
    行為而外顯。行為人以外之人，可經由其外顯之行為（包括
    其準備行為、實施行為及事後之善後行為），綜合判斷而得
    探知，亦即應審酌當時情況，視其下手之輕重、加害之部位
    等，以為判斷之依據。又殺人未遂與傷害之區別，應以加害
    人有無殺意為斷，以戕害他人生命之故意，著手於刺殺之實
    行而未發生死亡之結果，為殺人未遂；倘無使人喪失生命之
    故意，僅在使其身體、健康受到傷害，則為傷害罪，二罪皆
    發生傷害之結果，祗其主觀犯意及身體傷害程度不同而已，
    最高法院八十四年度台上字第三一七九號判決意旨可資參照
    。經查：被告始終否認有殺人之故意，且參以證人乙○○所
    受傷害為左手臂多處撕裂傷（八公分二處、一公分二處）、
    左耳後擦挫傷、頭部外傷併頭皮擦挫傷及血腫等傷害，經壢
    新醫院於九十四年三月三十一日凌晨四時三十二分許施以診
    治及傷口縫合等治療後，即於當日離院，頭部所受傷害僅為
    外傷併頭皮擦挫傷及血腫，非如以刀器重擊或猛刺而可能形
    成之穿刺傷、切割傷或嚴重撕裂傷等致命傷害，其受傷程度
    並無致命危險等情，此觀諸卷附證人乙○○之診斷證明書及
    病歷資料之記載即明，併參酌被告與證人乙○○間，係因被
    告欲透過證人乙○○找出案外人徐榮旺以解決前述民事糾葛
    之故，始衍生本案，佐以現場照片（見同上偵查卷第二十八
    頁）所示被告住處二樓客廳內並無桌椅傾倒、沙發擺設位移
    或物品凌亂、現場家具沾有明顯血跡之情形，倘證人乙○○
    所述其與被告雙方倒地後，被告仍一直用刀刺伊，直到沒力
    及被告表示要與伊同歸於盡等打鬥情節為真，何以現場並未
    出現前述家具傾倒、毀壞或沾有明顯血跡之情形，況前揭現
    場照片係證人甲○○在證人乙○○甫逃出，警察當場逮捕被
    告後，即拍照留存之現場情景，復斟酌證人乙○○遭被告拘
    束行動自由之時間甚長，其除受有前述傷害外，別無其他更
    嚴重之傷害情狀，衡諸常情，倘被告確有殺害證人乙○○之
    意，實無必要將其押回自己住處，並要求證人乙○○打電話
    找徐榮旺前來處理前述民事糾葛，由此足徵被告以前述非法
    方法剝奪證人乙○○之行動自由之過程中，縱有前述傷害行
    為存在，亦難認其係基於殺人犯意所為，顯見被告所辯：其
    未殺害證人乙○○，並無殺人犯意等語，尚值採信。故公訴
    意旨所舉證據尚不足令本院形成被告確實涉有殺人未遂罪嫌
    之心證。
  (五)綜上所述，被告就其無殺人犯行之辯解，固非無據，惟其所
    辯：未傷害證人乙○○，未剝奪證人乙○○行動自由等辯解
    ，要屬事後飾卸之詞，不足採信。至被告之指定辯護人為被
    告所辯各節，亦不足令本院變更前開認定「被告於為上揭犯
    行之際，確有傷害、妨害自由之犯意」此一事實之確信。是
    本案事證明確，被告犯行堪以認定，應予依法論科。
二、核被告戊○○所為，係犯刑法第三百零二第一項之妨害自由
    罪及同法第二百七十七條第一項之傷害罪。又被告係基於傷
    害之犯意，傷害證人乙○○等情，已如前述，公訴意旨認被
    告所為係犯刑法第二百七十一條第二項、第一項之殺人未遂
    罪，容有誤會，起訴法條應予變更。被告以強暴手段使告訴
    人行無義務之事部分之犯行，本應成立刑法第三百零四條之
    強制罪，惟因被告所為之脅迫行為，已達於剝奪人之行動自
    由之程度，則被告所犯強制罪部分應為刑法第三百零二條之
    剝奪他人行動自由罪所吸收，不另論罪。上開妨害自由與傷
    害罪間，有目的手段、方法結果之牽連關係，為牽連犯，應
    依刑法第五十五條之規定從一重論以刑法第三百零二條之妨
    害自由罪。另被告前有如事實欄一所載之罪刑宣告及刑之執
    行完畢情形，有臺灣高等法院被告全國前案紀錄表一份在卷
    足參，其受有期徒刑執行完畢後，五年以內再犯本案有期徒
    刑以上之罪，為累犯，應依刑法第四十七條規定加重其刑。
    爰審酌被告係為解決其與案外人徐榮旺間之前述民事糾葛，
    竟歸咎於證人乙○○，而欲以非法方式剝奪證人乙○○之行
    動自由及傷害證人乙○○身體之犯罪手段，以遂其要求證人
    乙○○催促案外人徐榮旺出面解決前述民事糾葛之目的，其
    犯罪對證人乙○○所生之危害匪淺及被告犯罪後始終否認有
    何傷害、妨害自由之犯行，犯後態度不佳，顯無悔改之心，
    且自案發迄今均未與證人乙○○達成任何損害賠償和解，難
    認有何悔悟之心等一切情狀，認應量處如主文所示之刑，始
    足收懲儆之效。
三、扣案西瓜刀一支係被告所有之物乙節，業據被告供述不諱，
    又該西瓜刀乃係被告用以犯本案傷害及妨害自由等犯行所使
    用之物，亦據證人乙○○、丙○○、甲○○到庭證述明確，
    是以，扣案西瓜刀即為被告所有供犯罪所用之物，應依刑法
    第三十八條第一項第二款之規定，併予宣告沒收之。
據上論斷，應依刑事訴訟法第二百九十九條第一項前段、第三百
條，刑法第二百七十七條第一項、第三百零二條第一項、第五十
五條、第四十七條、第三十八條第一項第二款，罰金罰鍰提高標
準條例第一條前段，判決如主文。
本案經檢察官謝雯璣到庭執行職務。
中　　華　　民　　國　　94　　年　　10　　月　　11　　日
                  刑事第九庭  審判長法  官  林明洲
                                    法  官  蘇琬能
                                    法  官  胡芷瑜
上正本證明與原本無異。
如不服本判決，應於判決送達後10日內向本院提出上訴狀（應附
繕本），上訴於臺灣高等法院。
                                    書記官  李珈慧
中　　華　　民　　國　　94　　年　　10　　月　　11　　日
附錄論罪科刑法條全文：
中華民國刑法第277條
(普通傷害罪)
傷害人之身體或健康者，處三年以下有期徒刑、拘役或一千元以
下罰金。
犯前項之罪因而致人於死者，處無期徒刑或七年以上有期徒刑；
致重傷者，處三年以上十年以下有期徒刑。
中華民國刑法第302 條（剝奪他人行動自由罪）
私行拘禁或以其他非法方法，剝奪人之行動自由者，處五年以下
有期徒刑、拘役或三百元以下罰金。
因而致人於死者，處無期徒刑或七年以上有期徒刑，致重傷者，
處三年以上十年以下有期徒刑。
第一項之未遂犯罰之。
